臺灣高等法院臺南分院刑事判決
110年度交上易字第300號
上  訴  人  臺灣臺南地方檢察署檢察官
被      告  曾文江

選任辯護人  余景登律師
上列上訴人因被告過失致重傷害案件，不服臺灣臺南地方法院11
0年度交易字第56號中華民國110年3月24日第一審判決（起訴案
號：臺灣臺南地方檢察署110年度調偵字第65號），提起上訴，
本院判決如下：
    主  文
上訴駁回。
甲○○緩刑貳年。
    犯罪事實
一、甲○○於民國108年11月21日晚間11時39分許，駕駛車牌號碼0
    00-0000號自用小客車搭載其母陳○貞，沿臺南市○○區○○路由
    南向北行駛，行經○○區○○路與○○路口準備左轉彎時，本應注
    意轉彎車應讓直行車先行，而依當時情形，
　　晴日光線、並無障礙物、視距良好，並無不能注意之情事，
    竟未暫停讓直行車先行，即貿然左轉，適有少年鐘○瑋(姓名
    年籍詳卷；涉嫌過失傷害部分，另移送少年法庭)無照騎乘
    車牌號碼000－0000號普通重型機車，沿○○區○○路由北向南直
    行駛至，兩車發生碰撞，致鐘○瑋人車倒地，受有左眼眼球
    破裂併角膜撕裂傷併創傷性白內障、鼻骨開放性骨折、右手
    第三指近端指骨骨折、顏面部多處撕裂傷共21公分、左眼眼
    球破裂併角膜撕裂傷術後、左眼外傷性前房出血術後、左眼
    無晶體症術後、左眼外傷性白內障術後、左眼玻璃體出血術
    後、左眼高眼壓症、左側外傷性眼球裂傷合併白內障及青光
    眼及視網膜剝離等傷害。
二、鐘○瑋經延醫治療，迄111年2月止，症狀固定，鑑定結果仍
    因前開左眼球破裂，左眼視力無法完全恢復，已達嚴重減損
    一目視能之重傷害。
    理  由
一、上開犯罪事實，被告甲○○於原審及本院均自白不諱，核與告
    訴人鐘○瑋指訴情節相符，並有道路交通事故現場圖、道路
    交通事故調查表(一)(二)、路口監視錄影畫面8張、現場及
    車損照片35張在卷可佐，告訴人因之受有前開重傷害，亦有
    高雄醫學大學附設中和紀念醫院109年4月27日診斷證明書在
    卷，並有國立成功大學醫學院附設醫院109年3月26、27日中
    文診斷證明書（警卷第17、19頁）、及該醫院110年9月17日
    病情鑑定報告書、永久性障害及工作能力減損評估報告影本
    (本院卷第155至169頁)。
二、汽車行駛至交岔路口，轉彎車應暫停讓直行車先行，道路交
    通安全規則第102條第1項第7款定有明文。被告駕車行經交
    岔路口，理應注意上開交通安全規則，防止危險發生，被告
    對於應遵守上開規定知之甚稔，且依卷附之道路交通事故調
    查報告表所載，本件肇事當時晴日光線、無障礙物、視距良
    好等情狀，並無不能注意之情事，詎仍於行經交岔路口左轉
    彎時，未讓直行車先行，至與告訴人所騎乘機車發生碰撞肇
    事，有違反上開規定之過失甚明；且本件車禍經送臺南市車
    輛行車事故鑑定委員會鑑定結果，亦認被告無照駕駛自小客
    車，轉彎車未讓直行車先行，為肇事主因；告訴人駕駛普通
    重型機車，未注意車前狀況，為肇事次因，有該會鑑定意見
    書附卷可參（調卷第15至16頁），亦同此認定，足認被告確
    有上開過失甚明；告訴人就本件車禍之發生，雖亦有前揭所
    述過失，惟上開車禍既係被告前開過失行為所合併肇致，即
    不得因此解免其過失責任。又告訴人因本件車禍受有重傷害
    ，已如前述，被告過失行為與其等傷害結果間，顯具有相當
    因果關係。綜上，本案事證明確，被告犯行洵堪認定，應依
    法論科。
三、核被告所為，係犯刑法第284條後段之過失傷害致人重傷害
    罪。被告於肇事後，在有偵查犯罪職權之機關尚不知何人為
    肇事者前，即向據報到場處理之警員表明係肇事者，有臺南
    市政府警察局第二分局交通分隊道路交通事故肇事人自首情
    形紀錄表1紙可參，審酌其停留現場協助案情取證，並未飾
    卸，爰依刑法第62條前段規定減輕其刑。
四、原審以被告犯行明確，適用前開規定，論以過失傷害致人重
    傷罪，並依自首規定減刑；復審酌被告本案車禍發生之過失
    比例程度（被告為肇事主因，告訴人為肇事次因），告訴人
    所受傷害程度，被告於審理時坦承犯行之態度，及被告於審
    理時自陳高中畢業、擔任業務員、月收入約2萬7千元、與父
    母同住、無須扶養家人之智識程度、生活狀況等一切情狀，
    量處有期徒刑6月，並諭知如易科罰金，以新臺幣1千元折算
    1日；揆其認事用法無誤，依法量刑，亦屬妥適。檢察官上
    訴意旨略以：被告案發後未與告訴人達成和解，未賠償告訴
    人分毫，犯後態度難認良好，竟率爾量處得以易科罰金之 6
     月有期徒刑，委屬過輕云云；惟被告與告訴人於原審時因
    告訴人請求金額差距過多而無法和解，然已表明已籌措得50
    萬元欲賠償，為辯護人於原審審判程序詳為陳明(原審卷第6
    4頁)，並非不願賠償分毫，原審審酌上情後，量處有期徒刑
    6月，併諭知易科罰金之折算標準，已充分反應被告行為之
    違反義務程度及彌補告訴人所受損害努力等科刑因素，並無
    違罪刑相當原則。檢察官上訴意旨，猶執前詞，對原審量刑
    職權之適法行使，指摘原判決量刑不當，為無理由，應予駁
    回。
五、被告未曾受有期徒刑以上之刑之宣告，有臺灣高等法院被告
    前案紀錄表可參，其因一時失慮，致罹刑典，事後已坦認犯
    行，且已與告訴人達成調解，約定先給付告訴人50萬元（告
    訴人同意於民事案件減縮請求50萬元），告訴人表明願原諒
    被告，接受被告之道歉，同意法院依法對被告為緩刑宣告；
    嗣並陳明已收受50萬元，各有調解程序筆錄、陳述狀在卷可
    稽；足見其深具悔意，經此教訓，應知惕勵，當無再犯之虞
    ，本院認其所受宣告之刑，以暫不執行為適當，併予宣告緩
    刑如主文，用啟自新，以觀後效。　　　　
據上論斷，依刑事訴訟法第368條，刑法第74條第1項第1款，判
決如主文。
本案經檢察官林朝文、許友容提起公訴，檢察官廖羽羚提起上訴
，檢察官陳昱旗於本院到庭執行職務。
中　　華　　民　　國　　111 　年　　5 　　月　　5 　　日
                  刑事第五庭    審判長法  官  蔡廷宜
                                      法  官  蔡川富
                                      法  官  林坤志
以上正本證明與原本無異。
不得上訴。
　　　　　　　　　　　　　　　　　　　書記官　歐貞妙
中　　華　　民　　國　　111 　年　　5 　　月　　5 　　日

附錄論罪法條全文：
中華民國刑法第284條
因過失傷害人者，處1年以下有期徒刑、拘役或10萬元以下罰金
；致重傷者，處3年以下有期徒刑、拘役或30萬元以下罰金。